臺灣臺中地方法院刑事判決　　　九十四年度訴字第二八七八號
公　訴　人　臺灣臺中地方法院檢察署檢察官
被　　　告　丁○○
上列被告因偽造文書等案件，經檢察官提起公訴（九十四年度偵
字第一二００一號），本院合議庭裁定由受命法官獨任行簡式審
判程序，判決如下：
    主  文
丁○○共同連續行使偽造私文書，足以生損害於他人，累犯，處
有期徒刑肆月，如易科罰金，以參佰元折算壹日。如附表所示信
用卡簽帳單上偽造之「戊○○」署押均沒收。
    犯罪事實
一、丁○○與丙○○（另行審結）為夫妻關係，丁○○曾因違反
    毒品危害防制條例案件，經臺灣板橋地方法院以民國九十一
    年度簡字第一八九三號判決判處有期徒刑六月、如易科罰金
    以三百元折算一日確定，經入監執行後，甫於九十三年九月
    三日執行完畢出監。詎其猶不知悔改，緣丙○○於九十四年
    一月十九日上午十時許，在丁○○位於臺中市○區○○○路
    一段一二一號之娘家中，見丁○○之胞妹戊○○將所有由合
    作金庫銀行文心分行所發行、卡號 0000-0000-0000-0000號
    之信用卡置於電腦桌上，戊○○適又外出，認有機可趁，竟
    基於為自己不法所有之意圖，著手竊取之（丙○○此部分所
    涉親屬間竊盜罪，業經戊○○於九十四年九月二十八日本院
    行準備程序中，具狀撤回告訴），得手後於不詳時、地交予
    丁○○，並向丁○○表明希望由丁○○出面盜刷信用卡之意
    旨，丁○○明知丙○○交付之信用卡，為竊取自其胞妹戊○○之贓物，竟仍因與丙○○經濟狀況不佳、缺錢支應各項生
    活開銷，基於收受贓物之故意，收下該張信用卡後，與丙○○共同基於為自己不法所有或利益之意圖及偽造私文書後復
    持以行使之概括犯意聯絡，先後於如附表所示之時間、地點
    ，以由丁○○出面持該信用卡消費，並於各該特約商店提供
    之信用卡簽帳單上偽簽「戊○○」之署名，以示為戊○○本
    人親自持卡消費後，將該偽造完成之信用卡簽帳單商店存根
    聯（及聯合信用卡中心存根聯）交還各該特約商店之人員，
    而行使之，分別足以生損害於戊○○、各該特約商店及發卡
    之合作金庫銀行，並致使各該特約商店之人員因而陷於錯誤
    ，誤以為係戊○○本人持卡消費，而分別交付或提供如附表
    所示之商品與服務，致受有損害，丁○○與丙○○則共享因
    此詐得之財物或利益（如：將附表編號一詐得之金飾加以變
    賣換現後，共同花用），而總計其等前後詐得之財物與利益
    價值，達新臺幣（下同）一萬九千九百八十五元。嗣因戊○○於九十四年四月二十七日，接獲合作金庫銀行文心分行之
    催繳消費帳款電話，始察覺遭盜刷情事，而報警循線查悉上
    情（丁○○與丙○○盜刷之金額，經戊○○於事後向合作金
    庫銀行繳清）。
二、案經戊○○訴由臺中市警察局第一分局報告臺灣臺中地方法
    院檢察署檢察官偵查起訴，本院改由受命法官獨任行簡式審
    判程序。
    理  由
一、上開犯罪事實，業據被告丁○○坦承不諱，核與證人即告訴
    人戊○○及證人即共同被告丙○○分別於警詢或接受檢察事
    務官詢問時之指、證述意旨相符。證人丙○○於警詢及檢察
    事務官詢問中雖分別證稱：係伊逼迫被告丁○○出面持卡消
    費，及丁○○於持卡消費當時，並不知伊實際上並未取得告
    訴人戊○○之同意使用云云。惟查，信用卡本應由持卡人親
    自持卡消費，縱持卡人本人，亦無擅行同意他人以其名義刷
    卡消費之權（行為人縱得持卡人之同意，仍應成立詐欺取財
    或詐欺得利罪），況證人丙○○所述前後不一，被告卻已坦
    承全部犯行，而依被告與告訴人本為親姊妹之關係，被告更
    無於多次持卡消費間，均不知悉告訴人有無同意證人丙○○
    使用信用卡之理，結合被告與證人丙○○係屬夫妻之關係，
    更足信證人丙○○上開有利於被告之證言，係屬迴護被告之
    詞，且與事實不符，自不足採信（至其等三人於警詢中均供
    、證述盜刷之金額為一萬九千九百二十九元部分，當係誤算
    ）。此外，被告之犯罪事實復有合作金庫銀行文心分行國際
    信用卡遺失／被竊異常交易處理紀錄表一份、如附表所示之
    信用卡簽帳單商店（或聯合信用卡中心）存根聯各一紙分別
    附卷可稽，是核被告之自白與事實相符，堪採為證據。本件
    事證明確，被告犯行堪以認定。
二、核被告丁○○所為，係犯刑法第三百四十九條第一項之收受
    贓物罪、第二百十六條、第二百十條之行使偽造私文書罪、
    第三百三十九條第一項之詐欺取財罪及第三百三十九條第二
    項之詐欺得利罪。其為偽造私文書（信用卡簽帳單）而偽造
    署押，偽造私文書後復持以行使，偽造署押之行為為偽造私
    文書之部分行為，偽造私文書之低度行為則應為其後行使之
    高度行為所吸收，均不另論罪。至其先後多次所為行使偽造
    私文書及詐欺取財（或詐欺得利）之犯行，各時間緊接、方
    法相同，又係觸犯構成要件相同之罪名，顯係基於概括犯意
    為之，均應依連續犯之規定，分別論以連續行使偽造私文書
    罪及連續詐欺取財罪，並依法加重其刑（司法院 (72)廳刑
    一字第三七六號研究意見雖認詐欺取財罪與詐欺得利罪不得
    成立連續犯，並引司法院大法官會議釋字第一五二號解釋及
    最高法院六十七年度第六次暨第七次刑庭總會決議為據，惟
    無論刑法第五十六條條文所稱之「同一罪名」，或司法院大
    法官會議釋字第一五二號解釋所稱「構成犯罪要件相同之罪
    名」，既無認連續犯應指構成犯罪要件完全相同即同條、項
    、款之犯罪之意，且關於何種實際上在構成犯罪要件上略有
    差異之犯罪間，仍得成立連續犯，亦不能認最高法院六十七
    年度第六次暨第七次刑庭總會決議所列舉者，有窮舉之意，
    是就最高法院六十七年度第六次暨第七次刑庭總會決議所未
    敘及者，仍應由法院於個案中，於不違背前開法條、解釋及
    判例意旨之情形下，予以具體涵攝、適用。而本院審酌本案
    被告施用詐術之手段相同，僅因詐得之客體型態不同，致適
    用之法條有異，然於國民之認知與情感上，該二法條之犯罪
    ，實無具有重要意義之差別存在，是應認兩者得成立連續犯
    ，並依本案實際情節，論以情節較重之連續詐欺取財罪）。
    又被告就上開所為之犯行，除贓物罪之部分外，均與共同被
    告丙○○具有犯意之聯絡與行為之分擔，均為共同正犯。而
    其所犯上開贓物罪、連續行使偽造私文書與連續詐欺取財罪
    三罪間，則具有方法與目的之牽連關係，為牽連犯，應從一
    重之連續行使偽造私文書罪論處。檢察官起訴意旨雖未就被
    告收受贓物之犯行加以敘及，惟其此部分之犯罪，既與其他
    業經起訴之部分，具有牽連犯之裁判上一罪關係，為起訴效
    力所及，本於審判不可分之原則，本院仍應併予審理（罪名
    經於準備程序中告知）。復查，被告曾因違反毒品危害防制
    條例案件，經臺灣板橋地方法院以九十一年度簡字第一八九
    三號判決判處有期徒刑六月、如易科罰金以三百元折算一日
    確定，經入監執行後，甫於九十三年九月三日執行完畢出監
    等情，業有其臺灣高等法院被告前案紀錄表一份在卷可按，
    其於受有期徒刑之執行完畢後五年內，再犯本件有期徒刑以
    上之罪，為累犯，應依法遞加重其刑。爰審酌被告行為之次
    數雖多，然詐得之財物或利益價值無多，且其犯後已能坦承
    犯行，雖尚未與被害人達成和解，然被害人中之戊○○為其
    胞妹，已表達原宥被告之意，至其餘被害人即發卡銀行與特
    約商店之損害部分，分別因戊○○之代為繳納消費帳款（見
    本院準備程序筆錄第三頁戊○○之陳述）及發卡銀行之代墊
    價金，實際上已受填補，及其素行與犯罪動機、於本案行為
    中之參與程度與支配力量、所犯親屬間贓物罪依法得免除其
    刑等一切情狀，予以量處如主文所示之刑，並諭知易科罰金
    之折算標準，以示懲儆。至如附表所示信用卡簽帳單上偽造
    之「戊○○」署押，均應依刑法第二百十九條之規定，宣告
    沒收。
據上論斷，應依刑事訴訟法第二百七十三條之一第一項、第二百
九十九條第一項前段，刑法第二十八條、第五十六條、第二百十
六條、第二百十條、第三百四十九條第一項、第三百三十九條第
一項、第五十五條、第四十七條、第四十一條第一項前段、第二
百十九條，罰金罰鍰提高標準條例第一條前段、第二條，判決如
主文。
本案經檢察官甲○到庭執行職務。
中　　華　　民　　國　九十四　年　　十　　月　　二十　日
                臺灣臺中地方法院刑事第六庭
                        法  官  鄧  敏  雄
上正本證明與原本無異
如不服本判決，應於送達後十日內向本院提出上訴狀（須附繕本
），上訴於臺灣高等法院臺中分院。
                        書記官  黃  士  益
中　　華　　民　　國　　94　　年　　10　　月　　20　　日
附錄本案論罪科刑法條全文：
刑法第二百十六條
行使第二百十條至第二百十五條之文書者，依偽造、變造文書或
登載不實事項或使登載不實事項之規定處斷。
刑法第二百十條
偽造、變造私文書，足以生損害於公眾或他人者，處五年以下有
期徒刑。
刑法第三百三十九條第一項
意圖為自己或第三人不法之所有，以詐術使人將本人或第三人之
物交付者，處五年以下有期徒刑、拘役或科或併科一千元以下罰
金。
附表：丁○○與丙○○共同盜刷信用卡之犯罪行為一覽表
┌──┬─────┬────────────┬─────┬───────┐
│編號│刷卡時間  │  刷    卡    地    點  │ 消費金額 │購買商品或服務│
│    │          │                        │（新臺幣）│（詐得財物或  │
│    │          │                        │          │  不法利益）  │
├──┼─────┼────────────┼─────┼───────┤
│一  │94/1/21   │臺中市○○街二八四號「福│17,587元  │金飾          │
│    │          │泰珠寶金行」            │          │              │
├──┼─────┼────────────┼─────┼───────┤
│二  │94/2/5    │臺中市○○路七二七號「進│ 1,300元  │租車（使用利益│
│    │14:29     │億租車行」              │          │）            │
├──┼─────┼────────────┼─────┼───────┤
│三  │94/2/5    │臺中市○○○路○段一一九│   100元  │加油          │
│    │23:32     │號「中油加油站」        │          │              │
├──┼─────┼────────────┼─────┼───────┤
│四  │94/2/10   │嘉義縣朴子市○○路○段一│    56元  │透明紗布      │
│    │18:03     │一七號「乙○○○」      │          │              │
├──┼─────┼────────────┼─────┼───────┤
│五  │94/2/13   │臺中市○○路一七二號「臺│   246元  │火車票（運輸服│
│    │12:45     │鐵臺中火車站」          │          │務）          │
├──┼─────┼────────────┼─────┼───────┤
│六  │94/2/13   │新竹市○○路○段四四五號│   396元  │火車票（運輸服│
│    │17:19     │「己○○○○○○」      │          │務）          │
├──┼─────┼────────────┼─────┼───────┤
│七  │94/2/20   │臺中市○○路三三八號「臺│   300元  │加油          │
│    │14:56     │塑加油站」              │          │              │
├──┴─────┴────────────┴─────┴───────┤
│合計消費金額：新臺幣19,985元                                          │
└───────────────────────────────────┘
